臺灣高等法院民事判決　　　　　　　　 93年度上易字第849號
上訴人即附
帶被上訴人　長榮航空股份有限公司
法定代理人　林寶水
訴訟代理人　楊佳馨
被上訴人即
附帶上訴人　華儲股份有限公司
法定代理人　陳盛山
訴訟代理人　李念國律師
上列當事人間損害賠償事件，上訴人對於中華民國93年6 月23日
臺灣桃園地方法院92年度訴字第1693號第一審判決提起上訴，被
上訴人並為附帶上訴，本院於94年1 月11日言詞辯論終結，判決
如下：
    主      文
上訴人之上訴駁回。
原判決關於命附帶上訴人給付及准假執行之宣告，暨該訴訟費用
部分均廢棄。
上開廢棄部分，附帶被上訴人在第一審之訴及其假執行之聲請均
駁回。
第一審關於命附帶上訴人負擔訴訟費用部分，及第二審關於上訴
、附帶上訴訴訟費用部分，均由上訴人負擔。
    事實及理由
甲、程序方面：
一按「被上訴人於言詞辯論終結前，得為附帶上訴。」民事訴訟
  法第460條第1項前段定有明文。本件被上訴人於言詞辯論終結
  前，就原審敗訴部分為附帶上訴，合於上開規定。
二次按當事人之法定代理人代理權消滅者，應由有代理權之人承
  受訴訟，此觀民事訴訟法第170 條之規定甚明。被上訴人之法
  定代理人已由鍾金江變更為陳盛山，有被上訴人變更登記表資
  料在卷可稽，陳盛山聲明承受訴訟，核無不合。已經本院於93
  年11月10日裁定准由陳盛山為被上訴人華儲股份有限公司之法
  定代理人，承受訴訟。另上訴人之法定代理人由張國政變更為
  林寶水，有其董事會議事錄可在，茲據林寶水聲明承受訴訟，
  依上開說明，亦應予准許。
乙、得心證之理由：
一上訴人即附帶被上訴人起訴主張：訴外人歐美加科技股份有限
  公司（下稱歐美加公司）為國立臺灣大學自美國進口貨物乙批
  （下稱系爭貨物），交由伊於89年8月10日以BR615班機承運。
  系爭貨物於抵達桃園中正機場，交由被上訴人點收進倉時並無
  異常，惟歐美加公司於同年月15日提領時，發現系爭貨物受到
  毀損，被上訴人並開立放行異常報告表。承保系爭貨物運輸保
  險之訴外人蘇黎世產物保險公司（下稱蘇黎世公司）給付保險
  金取得代位求償權後，向伊求償，經法院判決伊應賠償蘇黎世
  公司美金15,410元，及自91年1月12日起至清償止，按年息5%
  計算之利息，並負擔5/7之訴訟費用，伊乃於92年9月19日給付
  蘇黎世公司新臺幣（下同）580,074 元。系爭貨物既在被上訴
  人管理下發生損害，其未盡善良管理人之注意義務，致伊受有
  上開損害，爰依兩造簽訂倉庫使用合約之法律關係，求為命被
  上訴人給付580,074 元及自起訴狀繕本送達翌日起算法定遲延
  利息之判決。
  被上訴人即附帶上訴人則以：系爭貨物係於89年8 月15日提領
  出倉，上訴人遲至92年10月1 日始向伊起訴請求賠償，已逾1
  年時效期間，伊自得拒絕給付。另臺灣臺北地方法院（下稱臺
  北地院）91年度保險字第41號民事確定判決僅認定上訴人對系
  爭貨物之毀損應負損害賠償責任，未認定毀損係發生於伊應負
  保管責任之期間。且伊非該事件之當事人或於訴訟繫屬後為當
  事人之繼受人，亦未受訴訟告知，上開確定判決之效力即不及
  於伊。伊否認系爭貨物之毀損發生於伊保管期間，上訴人應就
  伊對系爭貨物損壞應負損害賠償責任一事，舉證以實其說。況
  上訴人於臺北地院前揭事件審理中曾自認系爭貨物於運抵中正
  機場時外箱底部即已破損，足證系爭貨物之毀損，非發生於伊
  負保管責任之期間。縱認伊應負賠償責任，賠償之金額亦應以
  每公斤不超過1,000元計算等語，資為抗辯。
二原審判命被上訴人給付109,000 元，及自92年10月17日起之法
  定遲延利息，駁回上訴人其餘之請求。上訴人就其敗訴部分提
  起上訴，聲明：
  (一)原判決不利上訴人部分廢棄。
  (二)該廢棄部分，被上訴人應再給付上訴人471,074 元，及自92
    年10月17日起至清償日止，按週年利率5%計算之利息。
  對於被上訴人之附帶上訴則聲明：附帶上訴駁回。
  被上訴人對於上訴人之上訴聲明：上訴駁回。
  並就原審敗訴部分提起附帶上訴，聲明：
  (一)原判決不利附帶上訴人部分廢棄。
  (二)該廢棄部分，附帶被上訴人在第一審之訴駁回。
三上訴人主張被上訴人為系爭貨物之倉庫儲存管理者，系爭貨物
  於提貨時發現第三號箱有受損等事實，為被上訴人所不爭執，
  並有上訴人提出之空運提單、被上訴人開立之貨物放行異常報
  告書、臺北地院保險字判決、倉庫使用合約、上訴人函件等為
  證，自堪信為真實。被上訴人雖以前開情詞置辯，惟查：
  (一)上訴人基於系爭倉庫使用合約對被上訴人之損害賠償請求權
    ，無民法第601條之2短期消滅時效之適用：
    1.按民法第640 條規定：倉庫除本節有規定者外，準用關於
      寄託之規定；而民法第595 條、第596條、第601條規定之
      費用償還請求權、損害賠償請求權、報酬請求權，均屬受
      寄人之權利；且修正前民法第605條（現移列為第601條之
      2 ）之立法理由為：「謹按本條為消滅時效之規定，為保
      護受寄人之利益計，應使受寄人對於寄託人有報酬請求權
      、費用償還請求權及損害賠償請求權，然此種權利亦不宜
      永久存在，故規定自寄託關係終止時起，一年間不行使而
      消滅，蓋使權利狀態得以從速確定也。」故民法第601 條
      之2 短期消滅時效之規定，僅適用於倉庫業者（受寄人）
      對於寄託人之報酬請求權、費用償還請求權及損害賠償請
      求權，並不包括寄託人對倉庫業者（受寄人）之寄託物毀
      損滅失所生之損害賠償請求權在內。
    2.本件上訴人（即寄託人）主張系爭貨物在被上訴人（即受
      寄人）之保管中毀損，因而主張被上訴人應負賠償責任，
      揆諸上開說明，其損害賠償請求權自無民法第601條之2短
      期消滅時效規定之適用，被上訴人此部分之抗辯，並非可
      採。
  (二)上訴人應就系爭貨物係在被上訴人管理下發生損害一節舉證
    以實其說：
    1.按當事人主張於己有利之事實者，就其事實有舉證之責任
      ，民事訴訟法第277 條前段定有明文。另按「民事訴訟如
      係由原告主張權利者，應先由原告負舉證之責，若原告先
      不能舉證，以證實自己主張之事實為真實，則被告就其抗
      辯事實即令不能舉證，或其所舉證據尚有疵累，亦應駁回
      原告之請求」，最高法院17年上字第917號著有判例。
    2.上訴人既主張系爭貨物係在被上訴人管理下發生損害，其
      並據此謂被上訴人未盡善良管理人之注意，致其受有損害
      而請求被上訴人賠償云云，自應就系爭貨物係在被上訴人
      管理下發生損害一節舉證以實其說。
  (三)上訴人未盡舉證之責：
    1.上訴人主張系爭貨物確有受損一節，為被上訴人所不爭執
      ，並有放行異常情形報告表可稽（原審卷第7 頁），自堪
      採信。惟尚難據此即謂其受損時間係在被上訴人管理期間
      。上訴人雖又主張系爭貨物入倉時無異常報告，足證系爭
      貨物係在被上訴人管理下發生損害云云。惟上訴人於臺北
      地院91年度保險字第41號事件中，已自承其係簽發清潔提
      單，且系爭貨物於運抵中正機場時，外箱底部即有受損情
      形（筆錄影本見本院卷第149 頁）。堪認系爭貨物入倉前
      外箱即已受損，不因被上訴人未開立異常報告而有不同。
    2.上訴人於系爭貨物運抵中正機場時既已明知貨物受有損害
      ，理應及時會同參與公證或採取其他措施以了解貨物受損
      情況，乃其未採取任何行動，甚至於蘇黎世公司委由律師
      向其索賠後，未曾質疑該公司提出公證報告之真實性，是
      其於本件訴訟中方就該公證報告提出質疑，自有違常情。
      參以該公證報告僅認系爭貨物係在上訴人運送之全程中受
      損，更未見係認定受損於被上訴人之管理中。
四綜上所述，上訴人主張系爭貨物係於被上訴人管理中受損，應
  由被上訴人負損害賠償責任云云，尚屬不能證明而無足採。從
  而，上訴人依系爭倉庫使用合約法律關係，請求被上訴人給付
  580,074元及自起訴狀繕本送達翌日起至清償日止，按年息5%
  計算之利息，於法無據，應予駁回，其假執行之聲請亦失所依
  據，應併予駁回。原審駁回上訴人超過109,000 元本息部分之
  請求，並駁回該部分假執行之聲請，核無不合。上訴人上訴意
  旨指摘此部分原判決不當，求予廢棄改判，為無理由，應予駁
  回。至原審判命被上訴人給付109,000 本息部分，尚有未洽，
  被上訴人附帶上訴意旨指摘此部分原判決不當，求予廢棄改判
  ，為有理由，應由本院將此部分原判決予以廢棄，改判如主文
  第3項所示。
五本件因事證已臻明確，兩造其餘攻擊、防禦方法及所為之立證
  ，與判決之結果不生若何影響，無庸再逐一予以論究，合併敘
  明。
據上論結，本件上訴為無理由，附帶上訴為有理由，依民事訴訟
法第449條第1項、第450條、第78條，判決如主文。
中　　華　　民　　國　　94　　年　　1 　　月　　25　　日
                  民事第十七庭  審判長法  官  沈方維
                                      法  官  陳金圍
                                      法  官  湯美玉
以上正本係照原本作成。
本判決不得上訴。
中　　華　　民　　國　　94　　年　　1 　　月　　26　　日
　　　　　　　　　　　      　　　　　書記官  賴淑真
